【裁判字號】    97,訴,2740
【裁判日期】    980313
【裁判案由】    清償債務
【裁判全文】
臺灣板橋地方法院民事判決              97年度訴字第2740號
原      告  甲○○
訴訟代理人  楊政雄律師
複代理人    商桓朧律師
被      告  乙○○
            丙○○
                      樓
上  一  人
訴訟代理人  丁○○
上列當事人間請求清償債務事件，經本院於民國98年2 月13日言
詞辯論終結，判決如下：
    主  文
被告乙○○應給付原告新臺幣壹佰萬捌仟玖佰玖拾伍元，及自民
國九十六年十月十三日起至清償日止，按年息百分之五計算之利
息。
被告丙○○應給付原告新臺幣肆拾捌萬捌仟玖佰玖拾伍元，及自
民國九十六年十月十三日起至清償日止，按年息百分之五計算之
利息。
訴訟費用由被告乙○○負擔百分之六十七，餘由被告丙○○負擔
。
本判決第一項於原告以新臺幣拾萬柒仟元為被告乙○○供擔
保後，得假執行；但被告乙○○如以新臺幣壹佰萬捌仟玖佰玖拾
伍元為原告預供擔保，得免為假執行。
本判決第二項於原告以新臺幣拾陸萬仟元為被告丙○○供擔保
後，得假執行；但被告丙○○如以新臺幣肆拾捌萬捌仟玖佰玖拾
伍元為原告預供擔保，得免為假執行。
    事實及理由
一、原告主張：
  (一)訴外人富毅印花股份有限公司（下稱富毅公司）於民國94年
    1 月起至95年5 月間陸續向臺灣中小企業銀行股份有限公司
    八德分行（下稱中小企銀）借款，並以原告與被告丙○○、
    乙○○及訴外人邱銘欽、張豐淵共5 人為連帶保證人。惟富
    毅公司嗣後並未依約清償本息，中小企銀乃於96年1 月16日
    以富毅公司及5 位連帶保證人為債務人，具狀向臺灣桃園地
    方法院聲請核發支付命令，請求富毅公司及5 位連帶保證人
    應連帶給付本息新臺幣（下同）9,820,097 元，業經桃園地
    方法院於96年1 月18日核發96年度促字第2854號支付命令在
    案。
  (二)原告於96年10月12日向中小企銀清償上開債務中之600 萬元
    債務（另外17萬元為裁判費用），此有中小企銀96年10月18
    日開立之和解證明書可證。因本件連帶債務人5 人應平均分
    擔上開債務，即每人應分擔債務金額為1,964,019 元（計算
    式：9,820,097 元÷5 =1,964,019元，元以下四捨五入），
    而原告清償逾應分擔金額以外之金額4,035,981 元（計算式
    ：6,000,000 元－1,964,019 元＝4,035,981 元，元以下四
    捨五入）即得向他債務人請求償還各自分擔之部分，並自免
    責時（上開清償日翌日即96年10月13日）起之利息，原告爰
    分別向被告丙○○、乙○○及訴外人邱銘欽、張豐淵等4 人
    請求應平均分擔清償免責部分之債務，平均每人應分擔金額
    為1,008,995 元（計算式：4,035,981 元÷4 = 1,008,995
    元，元以下四捨五入）。另被告丙○○已清償52萬元，因此
    請求丙○○清償金額為488,995 元（1,008,995 元－520,00
    0 元＝488,995 元）。因被告等對於原告請求返還債務一事
    均置之不理，為此爰依民法第748 條、第280 條前段及第28
    1 條第1 項規定之連帶保證法律關係，提起本件訴訟。
  (三)併聲明：1.被告乙○○應給付原告1,008,995 元，及自96年
    10月13日起至清償日止，按年息百分之5 計算之利息。2.被
    告丙○○應給付原告488,995 元，及自96年10月13日起至清
    償日止，按年息百分之5 計算之利息。3.原告願供擔保，請
    准宣告假執行。
二、被告方面：
  (一)被告乙○○於言詞辯論期日到場，並就原告主張之訴訟標的
    為認諾（見本院卷第45頁）。
  (二)被告丙○○則以：被告丙○○是富毅公司的負責人，也有擔
    任系爭借款的保證人，因富毅公司對外借款90萬元及20萬元
    ，總共110 萬元，開股東會時被告丙○○曾經跟原告口頭協
    議，因為被告丙○○為富毅公司負擔110 萬元債務，加上已
    經給付原告52萬元，已經超過應負擔的保證債務1,008,995
    元，互相抵銷後，被告丙○○就毋須再給付原告金錢。97年
    2 月14日富毅公司並且開股東會時決議富毅公司向外界融資
    之清償方式，當時股東乙○○、張豐淵，還有董事丙○○均
    在場等語，資為抗辯。併為答辯聲明：原告之訴及假執行之
    聲請均駁回。
三、得心證之理由：
  (一)原告主張之前揭事實，業據其提出與所述相符之桃園地方法
    院96年度促字第2854號支付命令、中小企銀和解證明書等影
    本各1 份為證（見本院卷第25至27頁），且為被告乙○○、
    丙○○所不爭執，自堪信為真實。故原告依連帶保證之法律
    關係，請求被告乙○○給付如主文第1 項所示金額，為有理
    由，應依民事訴訟法第384 條之規定，為被告乙○○敗訴之
    判決。
  (二)被告丙○○雖不否認原告主張之上開事實，惟另以前詞置辯
    ，並提出匯款委託書、富毅公司知會股東融資字條等影本各
    2 紙為證（見本院卷第51頁以下）；原告則否認被告丙○○
    抗辯之上開事項。是本件關於被告丙○○部分所應審就者，
    乃在於：原告與被告丙○○是否曾達成協議，因被告丙○○
    為富毅公司負擔110 萬元債務，與系爭保證債務互相抵銷，
    而免除被告丙○○之系爭保證債務？經查，觀諸被告丙○○
    提出之上開匯款委託書、富毅公司知會股東融資字條等影本
    之內容，並未提及原告同意免除被告丙○○之系爭保證債務
    之事，富毅公司知會股東融資之字條，亦均無原告之簽名，
    尚難證明確有被告抗辯之上開事實。且參以被告乙○○於本
    院言詞辯論時陳稱：「我們保證人是為富毅公司作保，我也
    是股東之一，當時開股東會的時候我有在場但是並沒有提到
    被告訴訟代理人所說的抵銷的事情。97年2 月14日沒有開股
    東會，當時丙○○只是在辦公室拿這張知會單給我們簽，告
    訴我們公司財務有問題，沒有說到抵銷的事，當時原告甲○○並不在場，我們簽名是表示當時丙○○有匯款進來公司的
    帳號裡面，而且丙○○是拿富毅公司的錢去還甲○○的部分
    。」等語（見本院卷第51至55頁），足見被告抗辯之事實並
    非實在，此外，被告丙○○復未舉證以實其說，其以上開情
    詞置辯，自難遽信，應堪認原告之主張為真實。另被告丙○○聲請傳喚證人即富毅公司股東張豐淵，以證明其所抗辯之
    事實，惟此項待證事實業經被告乙○○陳述明確，並無傳喚
    之必要，附此敘明。
  (三)從而，原告主張依連帶保證之法律關係，訴請被告乙○○、
    丙○○給付如主文第1 、2 項所示之金額，為有理由，應予
    准許。
四、原告陳明願供擔保請准宣告假執行，經核於法尚無不合，爰
    酌定相當之擔保金額准許之；並依職權宣告被告得預供擔保
    免為假執行。
五、本件事證已臻明確，兩造其餘主張陳述及所提之證據，經審
    酌後於本件判決結果無影響，爰不逐一論述，附此敘明。
六、據上論結，依民事訴訟法第78條、第390 條、第392 條第2
    項，判決如主文。
中    華    民    國    98    年    3     月    13    日
                  民事第二庭    法  官  張筱琪
以上正本係照原本作成
如對本判決上訴，須於判決送達後20日內向本院提出上訴狀
中    華    民    國    98    年    3     月    13    日
                                書記官  連思斐


司法院資訊處製作；財團法人民間司法改革基金會備份。
